臺灣宜蘭地方法院刑事判決　　　　　　 100年度侵訴字第18號
公　訴　人　台灣宜蘭地方法院檢察署檢察官
被　　　告　林雲程
指定辯護人　本院公設辯護人黃之中
上列被告因妨害性自主罪案件，經檢察官提起公訴（99年度偵緝
字第301號），本院判決如下：
    主  文
林雲程對未滿十四歲之女子犯強制猥褻罪，累犯，處有期徒刑
年陸月。
    事  實
一、林雲程於民國83年間因違反肅清煙毒條例等案件，經台灣台
    北地方法院83年度訴字第720號刑事判決判處有期徒刑3年2
    月、5月，應執行刑有期徒刑3年4月確定，於84年12月4日假
    釋出監；於假釋期間之85年間，復因違反肅清煙毒條例案件
    ，經台灣士林地方法院85年度訴字第953號刑事判決判處有
    期徒刑3年6月，上訴後經台灣高等法院86年度上訴字第1981
    號刑事判決駁回上訴確定；於86年間又因違反肅清煙毒條例
    等案件，經台灣桃園地方法院86年度訴字第1405號刑事判決
    判處有期徒刑3年8月、6月，應執行刑有期徒刑4年，上訴後
    經台灣高等法院86年度上訴字第6184號刑事判決駁回上訴確
    定，前開假釋嗣經撤銷執行殘刑1年11月6日，與前揭有期徒
    刑3年6月、4年接續執行後，於91年4月4日假釋出監；於假
    釋期間之92年間，另因偽造文書案件，經台灣台北地方法院
    92年度簡字第1691號刑事簡易判決判處有期徒刑4月，上訴
    後經台灣台北地方法院92年度簡上字第249號刑事判決駁回
    上訴確定；於93年間再因違反毒品危害防制條例案件，經台
    灣台南地方法院93年度訴字第805號刑事判決判處有期徒刑1
    年確定；前揭台灣台北地方法院83年度訴字第720號（2罪）
    、台灣高等法院86年度上訴字第6184號（2罪）、台灣台北
    地方法院92年度簡上字第249號（1罪）、台灣台南地方法院
    93年度訴字第805號（1罪）共六罪經台灣台南地方法院96年
    度聲減字第1760號裁定減刑及定應執行刑為有期徒刑1年9月
    15 日、2年1月、2月及6月確定，與前揭有期徒刑3年6月（
    台灣高等法院86年度上訴字第1981號）接續執行，甫於97年
    3月7日執行完畢。
二、詎林雲程未知所警惕，於99年6月9日下午，在宜蘭縣礁溪鄉
    ○○路○段1號之鄉民代表候選人張永德競選總部幫忙競選
    工作，因而遇見同在該處幫忙競選之代號00000000Ａ（真實
    姓名年籍詳宜蘭縣政府警察局婦幼隊性侵害案件真實姓名對
    照表，以下簡稱Ａ女之母）及其未滿14歲，代號00000000之
    女兒（88年生，真實姓名年籍詳宜蘭縣政府警察局婦幼隊性
    侵害案件真實姓名對照表，以下簡稱Ａ女），於同日21時許
    ，林雲程載同Ａ女外出逛逛，林雲程明知Ａ女為未滿14歲之
    女子，竟基於違反Ａ女意願而為猥褻行為之犯意，於同日21
    時40分許騎乘機車搭載Ａ女至宜蘭縣礁溪鄉五峰旗瀑布風景
    區，再帶Ａ女沿階梯而上至偏避處所後，於階梯上動手將Ａ
    女之短褲、內褲褪下，並褪下自己之上衣、外褲，僅著內褲
    趴在Ａ女身上，撫摸Ａ女之胸部、下腹部、臀部等部位，Ａ
    女於過程中已出言表示不要，並以手推拒，林雲程仍壓住Ａ
    女之身體並持續撫摸Ａ女而為猥褻行為。林雲程於結束猥褻
    行為後，即將Ａ女載回張永德競選總部。嗣Ａ女於翌日（99
    年6月10日）告知其母，由其母偕同前往警局報案，因而循
    線查獲上情。
三、案經Ａ女之母訴由宜蘭縣政府警察局移請台灣宜蘭地方法院
    檢察署檢察官偵查後起訴。
    理  由
一、證據能力部分：
  (一)按被告以外之人於審判外之言詞或書面陳述，除法律有規定
    者外，不得作為證據；被告以外之人於檢察事務官、司法警
    察官或司法警察調查中所為之陳述，與審判中不符時，其先
    前之陳述具有較可信之特別情況，且為證明犯罪事實存否所
    必要者，得為證據，刑事訴訟法第159條第1項、第159條之2
    分別定有明文。依此規定，被告以外之人於檢察事務官、司
    法警察官或司法警察調查中所為之供述，原屬該等之人於審
    判外之言詞或書面陳述，於有前揭第159條之2或其他法律例
    外規定之情形，始得採為證據（最高法院96年度台上字第
    2716號判決意旨參照）。經查，證人Ａ女於警詢時之陳述，
    被告及其辯護人於本院準備程序時及審理中皆否認其證據能
    力，經核該證言並無刑事訴訟法第159條之2之情形，亦不符
    合同法第159條之3、第159條之5之規定，應無證據能力。
  (二)按刑事訴訟法第159條之1第2項規定：「被告以外之人於偵
    查中向檢察官所為之陳述，除顯有不可信之情況者外，得為
    證據」，已揭示被告以外之人於偵查中向檢察官所為之陳述
    ，原則上有證據能力，僅於顯有不可信之情況者，始例外否
    定其得為證據。是被告如未主張並釋明顯有不可信之情況時
    ，檢察官自無須再就無該例外情形為舉證，法院亦無庸在判
    決中為無益之說明。換言之，法院僅在被告主張並釋明有「
    不可信之情況」時，始應就有無該例外情形，為調查審認（
    最高法院100年度台上字第2949號判決要旨參照）。證人Ａ
    女於偵查中所為之證言，因其尚未滿16歲，依刑事訴訟法第
    186條第1項第1款毋庸具結，而被告並未主張並釋明證人Ａ
    女於偵查中之證述有顯不可信之情況，依前揭說明，證人Ａ
    女於偵查中之證述自應認有證據能力。
  (三)按謊技術係本於心理學及生理學之理論為基礎，並佐以科學
    儀器詳實記錄受測者應答時之各項反應，復由專業人員進行
    問題設計及結果判讀，所得測謊結果自具有相當之可信性。
    倘測謊人員具備專業之知識技能，復事先獲得受測者之同意
    ，所測試之問題及其方法又具專業可靠性時，該測謊結果，
    如就否認犯罪有不實之情緒波動反應，雖不能採為有罪判決
    之唯一依據，但非無證據能力（最高法院94年度台上字第17
    53號判決參照）。本案被告經檢察官委請內政部警政署刑事
    警察局以熟悉測試法【The Acquaintance Test（ACT）】、
    區域比對法【The Zone Comparison Technique（ZCT）】實
    施測謊鑑定，並經被告簽署測謊儀器測試具結書（99年度偵
    緝字第301號卷第56頁），告知受測者得拒絕測謊，被告亦
    於其上勾選身體狀況良好，而鑑定人蕭志平為內政部警政署
    刑事警察局鑑識科測謊組技士，曾赴美接受測謊訓練並結業
    證書，此有其資歷表在卷可稽（99年度偵緝字第301號卷第
    57 頁），故形式上符合測謊基本程式要件，亦即：經受測
    人同意配合，並已告知得拒絕受測，以減輕受測人不必要之
    壓力；該局測謊人員經專業訓練與相當之經驗；且測謊儀器
    品質良好，運作正常；受測之人身心及意識狀態正常；測謊
    環境亦屬良好，無不當之外力干擾等要件；本院觀其所附測
    謊鑑定說明書之內容記載事項，及參諸所附測謊圖譜分析量
    化表顯示，已載明鑑定經過及其結果，核與法定記載要件相
    符，所測試之問題及其方法又具專業可靠性，該測謊鑑定自
    有證據能力。被告辯護人辯稱因測謊鑑定無再現性，故無證
    據能力云云，自無理由。
  (四)本件被告、辯護人及檢察官於本院審理時對下列所述其他證
    據資料，均不爭執其證據能力，本院審酌該等證據資料作成
    時之情況，亦無不宜作為證據之情事，依刑事訴訟法第159
    條之5第2項規定，自均有證據能力。
二、訊據被告林雲程固坦承有於99年6月9日晚上騎機車搭載Ａ女
    至宜蘭縣礁溪鄉五峰旗風景區等情，惟矢口否認有何強制猥
    褻之行為，辯稱當天僅係載Ａ女去逛逛云云。
三、經查：
  (一)被害人Ａ女為88年生，為未滿14歲之女子，有宜蘭縣政府警
    察局婦幼隊性侵害案件真實姓名對照表可稽；又依卷附Ａ女
    照片可知，Ａ女外型稚幼，具一般正常智識之人均可知悉其
    為未滿14歲之人，且被告亦自承：我跟Ａ女及其父母都很熟
    ，我把Ａ女當姪女輩看待，看Ａ女很可愛等語（本院卷第65
    頁），被告既與Ａ女熟識，對Ａ女為未滿14歲乙情自無不知
    之理，故被告知悉Ａ女為未滿14歲之女子，足堪認定。
  (二)證人Ａ女於偵查中證述：案發當天被告騎機車，載我去五峰
    旗瀑布那裡；到那後我們先坐在那裡的椅子上，被告脫他自
    己的上衣、外褲，上半身沒穿，只剩三角內褲，他一手壓著
    我的肩膀，一手脫我的牛仔短褲、內褲，他人就俯趴在我的
    身上，頭壓在我的胸前，二隻手一直摸我的胸部，一路往下
    摸到下腹部，沒摸我尿尿的地方，我有喊救命，他摀住我的
    嘴巴，要我不要一直叫救命；我是躺在樓梯那裡被摸，我要
    起來他就一直壓我；被告在脫我褲子及摸我胸部、下腹部時
    ，我有用手一直推他，但他力氣很大沒有用（99年度偵字第
    3498號卷第17至18頁）；被告除了用手去摸我的胸部及下腹
    部，沒有摸生殖器的地方等語（99年度偵緝字第301號卷第
    30至31頁）；於本院證述：99年6月9日被告有騎車載我出去
    到五峰旗；我們坐在山上，然後被告先將我的褲子、內褲脫
    掉，然後再將他的褲子、衣服脫掉，只剩下內褲，他趴在我
    身上，然後我要起來，他就把我壓住；被告當天沒有脫我的
    上衣；被告把我壓住，壓在地上，用手對我身體摸上摸下；
    被告的頭放在我的肩膀，手是隔著衣服摸我的胸部，摸二邊
    乳房那裡，還有屁股，摸了胸部後一直順著肚子往下摸，摸
    到我的屁股，沒有摸到我尿尿的地方；被告摸我時，我有說
    不要，被告是用手壓著我的肩膀，讓我無法起來；我說不要
    時，被告還是繼續摸等語（本院卷第47至49、54頁）。
  (三)按告訴人、證人之陳述有部分前後不符，或相互間有所歧異
    時，究竟何者為可採，法院仍得本其自由心證予以斟酌，非
    謂一有不符或矛盾，即應認其全部均為不可採信，尤其關於
    行為動機、手段及結果等之細節方面，告訴人之指陳，難免
    故予誇大，證人之證言，有時亦有予渲染之可能；然其基本
    事實之陳述，若果與真實性無礙時，則仍非不得予以採信（
    最高法院74年台上字第1599號判例要旨參照）。被告辯護人
    雖辯稱Ａ女在警局、第一次偵查中有提及先與被告坐在椅子
    上，之後被告在樓梯摸Ａ女，第二次偵查即完全未提及坐在
    椅子上，另關於脫衣服之順序、被告是否有抓住Ａ女等亦未
    能一致，故Ａ女之證詞難認可採等語。惟查，一般人於遭遇
    他人為強制性交、強制猥褻時，多會感到慌亂、恐懼，而於
    該種心理狀況下，顯難強求被害人詳細記憶當時各種情形，
    故Ａ女之證詞雖就部分細節有不盡一致之處，亦難因此即認
    Ａ女之證詞為不可採；又Ａ女於偵查、本院證述被告係於五
    峰旗瀑布樓梯上對其為猥褻行為，有脫掉Ａ女之外褲、內褲
    ，被告自己僅剩內褲未脫，猥褻之部位為Ａ女之胸部、下腹
    部，沒有碰觸性器，期間Ａ女有推拒並表示不要，惟遭被告
    身體壓住等基本陳述，則始終一致，且Ａ女與被告並無仇隙
    ，於本案之前Ａ女及Ａ女父母跟被告間並未有何不愉快，業
    據被告、Ａ女陳稱明確（本院卷第50、65頁），實難想像Ａ
    女有何誣陷被告之必要，再佐以被告經內政部警政署刑事警
    察局實施測謊，經先以熟悉測試法檢測被告生理圖譜反應情
    形正常，並讓被告熟悉測試流程，再以區域比對法測試，經
    採數據分析法比對，分析測試結果，被告對：「(一)（問：你
    有沒有摸她（00000000）的胸部或肚子？）沒有。(二)（問：
    有關本案，你有沒有摸她（00000000）的胸部或肚子？）沒
    有。(三)（問：案發時，你有沒有脫她（00000000）的衣服？
    ）沒有。」呈不實反應，經鑑定結果：「受測人林雲程於測
    前會談否認有關本案摸00000000的胸部或肚子，亦否認案發
    時脫00000000的衣服，經測試結果呈不實反應」，有該局
    100年4月7日刑鑑字第1000045628號函暨所附鑑定書、測謊
    鑑定說明書附卷可稽（99年度偵緝字第301號卷第54至58頁
    ），是Ａ女之證言，自堪採信。故被告有將Ａ女之短褲、內
    褲褪下，撫摸Ａ女之胸部、下腹部、臀部等部位，經Ａ女出
    言表示不要，並以手推拒後，被告仍壓住Ａ女之身體並持續
    撫摸Ａ女等情，足堪認定。
  (四)被告辯護人雖另請求鑑定Ａ女是否有被害妄想、記憶錯置等
    情形，惟查，本院依卷內資料，並無證據足以懷疑Ａ女可能
    有被害妄想、記憶錯置之情形，被告辯護人亦未提出任何相
    關資料，本院自無從僅因被告辯護人無根據之臆測，即對Ａ
    女進行鑑定之理。
  (五)綜上，被告所辯不足採信，本件事證明確，被告犯行堪予認
    定，應依法論科。
四、核被告所為，係犯刑法第224條之1對於未滿14歲女子犯強制
    猥褻罪。又刑法第224條之1、第222條第1項各款之加重強制
    猥褻罪，其中第2款「對未滿十四歲之男女犯之者」部分，
    已針對被害人之年齡設有加重行為人刑責之規定，應屬兒童
    及少年福利法第70條第1項但書所謂「各該罪就被害人係兒
    童及少年已定有特別處罰規定」之情形，自無依兒童及少年
    福利法第70條第1項加重其刑之適用，附此敘明。被告前因
    違反肅清煙毒條例等案件，經台灣台北地方法院83年度訴字
    第720號刑事判決判處有期徒刑3年2月、5月，應執行刑有期
    徒刑3年4月確定，於84年12月4日假釋出監；於假釋期間，
    復因違反肅清煙毒條例案件，經台灣士林地方法院85年度訴
    字第953號刑事判決判處有期徒刑3年6月，上訴後經台灣高
    等法院86年度上訴字第1981號刑事判決駁回上訴確定；又因
    違反肅清煙毒條例等案件，經台灣桃園地方法院86年度訴字
    第1405號刑事判決判處有期徒刑3年8月、6月，應執行刑有
    期徒刑4年，上訴後經台灣高等法院86年度上訴字第6184 號
    刑事判決駁回上訴確定，前開假釋嗣經撤銷執行殘刑1年11
    月6日，與前揭有期徒刑3年6月、4年接續執行後，於91年4
    月4日假釋出監；於假釋期間，另因偽造文書案件，經台灣
    台北地方法院92年度簡字第1691號刑事判決判處有期徒刑4
    月，上訴後經台灣台北地方法院92年度簡上字第249號刑事
    簡易判決駁回上訴確定；再因違反毒品危害防制條例案件，
    經台灣台南地方法院93年度訴字第805號刑事判決判處有期
    徒刑1年確定；前揭台灣台北地方法院83年度訴字第720號、
    台灣高等法院86年度上訴字第6184號、台灣台北地方法院92
    年度簡上字第249號、台灣台南地方法院93年度訴字第805號
    共六罪經台灣台南地方法院96年度聲減字第1760號裁定減刑
    及定應執行刑為有期徒刑1年9月15日、2年1月、2月及6月確
    定，與前揭有期徒刑3年6月（台灣高等法院86年度上訴字第
    1981號）接續執行，甫於97年3月7日執行完畢，此有卷附台
    灣高等法院被告前案紀錄表可按，其受有期徒刑之執行完畢
    ，5年以內故意再犯有期徒刑以上之本罪，為累犯，依法加
    重其刑。爰審酌被告為成年人，僅為滿足一時之性慾，即利
    用Ａ女對其之信任，對未滿14歲之Ａ女為猥褻行為，造成Ａ
    女之心理傷害甚鉅，犯後復否認犯行，飾詞狡辯，惟為本件
    該猥褻行為之時間非長，併參酌其犯罪手段、素行、智識程
    度等一切情狀，量處如主文所示之刑。
據上論斷，應依刑事訴訟法第299條第1項前段，刑法第224條之1
、第47條第1項，判決如主文。
本案經檢察官陳錦雯到庭執行職務。
中    華    民    國   100    年    11    月    2     日
                  刑事第二庭審判長法  官  林惠玲
                                  法  官  張淑華
                                  法  官  王耀興
以上正本證明與原本無異。
如不服本判決應於收受本判決後10日內向本院提出上訴書狀，並
應敘述具體理由。若未敘述理由者，應於上訴期間屆滿後20日內
向本院補提理由書狀(均須按他造當事人之人數附繕本)。
                                  書記官  林家妮
中    華    民    國   100    年    11    月    3     日
附錄本案論罪科刑法條全文   
刑法第224條
對於男女以強暴、脅迫、恐嚇、催眠術或其他違反其意願之方法
，而為猥褻之行為者，處六月以上五年以下有期徒刑。 

刑法第224條之1
犯前條之罪而有第 222 條第 1 項各款情形之一者，處 3 年以
上 10 年以下有期徒刑。

刑法第222條
犯前條之罪而有下列情形之一者，處 7 年以上有期徒刑：
一、二人以上共同犯之者。
二、對未滿十四歲之男女犯之者。
三、對精神、身體障礙或其他心智缺陷之人犯之者。
四、以藥劑犯之者。
五、對被害人施以凌虐者。
六、利用駕駛供公眾或不特定人運輸之交通工具之機會犯之者。
七、侵入住宅或有人居住之建築物、船艦或隱匿其內犯之者。
八、攜帶兇器犯之者。
前項之未遂犯罰之。